【裁判字號】    98,苗簡,30
【裁判日期】    980331
【裁判案由】    侵權行為損害賠償
【裁判全文】
臺灣苗栗地方法院民事簡易判決          98年度苗簡字第30號
原      告  臺灣產物保險股份有限公司
法定代理人  己○○
訴訟代理人  甲○○
            丁○○
被      告  戊○○
上列當事人間請求侵權行為損害賠償事件，本院於民國98年3 月
24日言詞辯論終結，判決如下：
    主  文
原告之訴及假執行之聲請均駁回。
訴訟費用新臺幣貳仟玖佰捌拾元由原告負擔。
    事實及理由
一、原告起訴主張：被告於民國96年11月30日5 時30分許，駕駛
    車牌號碼1233-PG 號自小貨車（以下簡稱系爭小貨車），行
    經國道一號南下126 公里780 公尺處，因變換車道未讓直行
    車先行且未注意安全距離，碰撞原告所承保被保險人協育農
    產行所有由訴外人劉易銘所駕駛之車牌號碼829-SE號自用大
    貨車（以下簡稱系爭大貨車），致系爭大貨車毀損。系爭大
    貨車受損後，業經訴外人長源汽車股份有限公司（以下簡稱
    長源汽車公司）以新臺幣（下同）275,000 元修繕完畢（其
    中零件材料費224,653 元、工資40,500元、塗裝10,000元，
    合計27 5,153元，與修理廠協議以275,000 元整交修），原
    告已理賠完畢，依保險法第53條第1 項規定，原告已代位取
    得上開損害賠償請求權。為此爰依侵權行為之法律關係及保
    險法第53條第1 項之規定提起本訴。並聲明：被告應給付原
    告275,000 元，及自起訴狀繕本送達翌日即98年1 月8 日起
    至清償日止，按年息百分之5 計算之利息；並陳明願供擔保
    請准宣告假執行。
二、被告則以：原告認被告應負賠償責任，無非係以臺灣省竹苗
    區車輛行車事故鑑定委員會（以下簡稱竹苗鑑定委員會）第
    二次鑑定意見書為據，然竹苗鑑定委員會初次鑑定係以跡證
    不足，無法判定兩車在何車道發生撞擊，案情無法釐清為由
    ，函覆無法鑑定；嗣後再經囑託鑑定，卻以被告駕車行經施
    工路段變換車道未讓直行車先行並注意安全距離為肇事主因
    ，推翻初次鑑定意見，惟同樣之卷證資料，鑑定意見卻前後
    矛盾，自有失公正客觀而不足採。上開鑑定書、國道公路警
    察局所製作之筆錄及初步分析研表認定被告有不當變換車道
    之情事，均係以系爭大貨車駕駛人劉易銘之片面陳述做為依
    據，並未詢問被告，實則被告駕駛之系爭小貨車行經事故發
    生之施工路段時，係循中線車道前進，該施工路段僅封閉外
    線車道及路肩，並不影響被告車輛之行進，被告自無突然往
    內側車道變換之必要。再者，如係行駛中線車道之被告車輛
    欲變換入內車道，應係車左側腰身或車後全面遭撞擊才符常
    理；本件應係行駛內側車道之劉易銘，欲變換車道至中間車
    道，右轉時，以其右前車頭角板撞擊被告左後車角，致被告
    翻覆，竹苗鑑定委員會稱劉易銘不太可能由內側車道以大角
    度方式往中線切，係毫無根據之率斷。況且劉易銘所駕駛之
    大貨車，依高速公路及快速公路交通管制規則第8 條第1項
    第2 款之規定，不得行駛內側車道，是劉易銘應已違反保護
    他人法律之規定，而有過失；倘若劉易銘就系爭車禍之發生
    並無任何過失，何以於被告另案請求賠償訴訟中，同意賠償
    被告25萬元等語置辯。並聲明：原告之訴及假執行之聲請均
    駁回；並陳明願供擔保請准免為假執行。
三、本件被告於96年11月30日5 時30分許，駕駛系爭小貨車行經
    國道一號南下126 公里780 公尺處，與原告所承保被保險人
    協育農產行所有由訴外人劉易銘所駕駛之系爭大貨車發生碰
    撞，系爭大貨車因之毀損。系爭大貨車受損後，業經長源汽
    車公司以275,000 元修繕完畢（其中零件材料費224,653 元
    、工資40,500元、塗裝10,000元，合計275,15 3元，與修理
    廠協議以275,000 元整交修），原告已理賠完畢等情，為兩
    造所不爭執，且有原告提出系爭大貨車行照、長源汽車公司
    估價單及統一發票、系爭大貨車受損照片、原告汽車險賠款
    同意書（見卷第5 至23頁）等件附卷可憑，並經本院依職權
    向內政部警政署國道公路警察局第二警察隊調取上開交通事
    故現場圖、調查報告表、兩造談話紀錄表（見卷第36至41頁
    ）核閱無訛，堪信為真實。
四、按民法第184 條第1 項前項規定侵權行為以故意或過失不法
    侵害他人之權利為成立要件，故主張對造應負侵權行為責任
    者，應就對造之有故意或過失負舉證責任（最高法院58年台
    上字第1421號判例意旨參照）。本件原告主張被告於前揭時
    地，因變換車道未讓直行車先行且未注意安全距離，以致發
    生本件車禍事故之事實，既為被告所否認，則依前開說明，
    原告就此自應負舉證證明之責。經查：
  (一)本件車禍事故發生後，處理員警到達現場時，現場散落物已
    由被告及現場施工人員撿回車上，被告所駕駛系爭小貨車上
    之貨物散落物（魚貨）情況及系爭小貨車車翻滾時所掉落之
    跡證未在現場圖中標示，車禍現場附近國道一號封閉路肩及
    外側車道起點在南向124.4 公里，終點不詳，但確定是超過
    南向12 8.5公里，系爭大貨車停車處，且當時該路段夜間施
    工區域只涵蓋外側路肩及外側車道，並未涵蓋中線車道等情
    ，有被告所提原告所不爭執其真正之竹苗鑑定委員會97年5
    月5 日函、造橋分隊97年6 月11日交辦單（詳卷第47、51頁
    ）附卷可憑，且經證人即到場處理員警乙○○到庭證述無訛
    （詳本院卷第74至76頁），堪信為真實。是證人劉易銘所述
    其行駛內線車道，被告原本行駛中線車道，至撞擊點前方因
    中線車道亦遭封閉，只剩內線車道可行駛，被告當時未打方
    向燈就直接切往內線車道，才會擦撞到其所駕系爭大貨車右
    前方保險桿等語（詳本院卷第77頁），明顯與上開系爭車禍
    事故現場之道路封閉狀況不符，則證人劉易銘所述本件車禍
    之發生，係因被告不當變換車道至內線車道所致，是否可信
    ，實非無疑。
  (二)另依車禍處理員警乙○○到場處理時之現場狀況觀之，並無
    法判斷車禍是如何發生，其告訴員警丙○○有關本件車禍發
    生係因被告駕駛系爭小貨車行駛中線車道，因變換車道不當
    而擦撞劉易銘所駕駛之系爭大貨車等語，係依據被告及劉易
    銘於筆錄時的說法及依照小貨車如果變換車道，被撞擊而翻
    車的機會比較大，是依照物理學的原理所作之個人判斷，並
    無現場跡證可以證實等情，已據證人乙○○、丙○○到庭證
    述綦詳（詳本院卷第74至76頁）。且竹苗鑑定委員會前亦曾
    以系爭大貨車駕駛人劉易銘到會陳述施工區域涵蓋到中、外
    車道與警方所註記之狀況之狀況有異，因跡證不足，無法判
    定兩車在何車道發生撞擊，案情無法釐清而無法據以鑑定，
    有被告所提原告所不爭執其真正之竹苗鑑定委員會97年5 月
    5 日函（詳卷第47頁）附卷可稽。足徵本件車禍事故之發生
    ，兩車究係在何車道發生撞擊，其發生原因究係因被告之過
    失，或係因訴外人劉易銘之過失，實無從由現場跡證而得判
    定。尚難僅憑劉易銘所述係因被告不當變換車道，即謂本件
    車禍事故被告於前揭時地，有何因變換車道未讓直行車先行
    且未注意安全距離之過失。
  (三)又依原告所提竹苗鑑定委員會及台灣省車輛行車事故覆議鑑
    定委員會就系爭車禍之鑑定意見書所示（詳卷第6 至9 頁）
    ，雖以被告及劉易銘於警訊中之陳述、處理員警到場之現場
    狀況，及依系爭車禍中系爭大貨車右前車頭與系爭小貨車左
    後車角發生撞擊，系爭大貨車右前角板係成由外往內凹陷、
    系爭小貨車係左後角拖架由外往內凹陷，顯然在撞擊之瞬間
    兩車係成一大角度發生撞擊，因肇事地點為封閉外側車道及
    路肩之施工路段，系爭大貨車行經施工路段之中途，不太可
    能再由內側車道以大角度方式往中線切入，故研判係被告駕
    駛系爭小貨車行經封閉外側車道及路肩之施工路段，由中線
    往內側車道變換車道時，未讓直行車先行並注意安全距離與
    沿內側車道行駛之系爭大貨車發生撞擊。惟查，訴外人劉易
    銘於警訊中所述及於本院所為證述，明顯與上開系爭車禍事
    故現場之道路封閉狀況不符，已如前述，則劉易銘所述本件
    車禍之發生，係因被告不當變換車道至內線車道所致云云，
    已不足資為鑑定之基礎。而依車禍現場之跡證，無足判定本
    件車禍究係發生於何車道，又如前述。則縱依系爭小貨車及
    系爭大貨車之撞擊痕跡所示，可認在撞擊之瞬間兩車係成一
    大角度發生撞擊所致，惟兩車成大角度發生撞擊之原因非僅
    一端，系爭大貨車自後不當變換車道亦可能發生大角度撞擊
    。是尚難僅據此即認本件車禍係因被告駕駛系爭小貨車行經
    封閉外側車道及路肩之施工路段，由中線往內側車道變換車
    道時，未讓直行車先行並注意安全距離與沿內側車道行駛之
    系爭大貨車，始發生撞擊。是本院認原告所提竹苗鑑定委員
    會及台灣省車輛行車事故覆議鑑定委員會就系爭車禍之鑑定
    意見，應不足資為認定被告確有於前揭時地駕駛系爭小貨車
    行經封閉外側車道及路肩之施工路段，由中線往內側車道變
    換車道時，未讓直行車先行並注意安全距離之事實。
  (四)此外，原告就被告有何於前揭時地駕駛系爭小貨車行經封閉
    外側車道及路肩之施工路段，由中線往內側車道變換車道時
    ，未讓直行車先行並注意安全距離之事實，又未能另舉證證
    明，則依首揭說明，原告前揭主張，應無足採。
五、從而，原告依據侵權行為之法律關係及保險法第53條第1 項
    之規定，代位向被告求償，請求被告給付原告275,000 元，
    及自起訴狀繕本送達翌日即98年1 月8 日起至清償日止，按
    年息百分之5 計算之利息，為無理由，應予駁回。又原告之
    訴既經駁回，其假執行之聲請即失所依附，應併予駁回。
六、本件事證已臻明確，兩造其餘主張、陳述與舉證，經審酌與
    本院前開判斷不生影響，爰不再予逐一論述。
七、訴訟費用負擔之依據：民事訴訟法第78條。
中    華    民    國    98    年    3     月    31    日
                  苗栗簡易庭法  官  王萬金
以上正本係照原本作成。
如對本判決上訴，須於判決送達後20日內向本院提出上訴狀。
                            書記官  劉碧雯
中    華    民    國    98    年    3     月    31    日


司法院資訊處製作；財團法人民間司法改革基金會備份。
